臺灣基隆地方法院刑事判決　　　　　　　　　　　　　九十一年度易字第二一五號
　　公　訴　人　臺灣基隆地方法院檢察署檢察官
　　被　　　告　乙○○
右列被告因竊盜等案件，經檢察官聲請以簡易判決處刑（九十一年度偵字第一五三二
號），本院簡易庭認有刑事訴訟法第四百五十一條之一第四項但書之情事，改依通常
程序審理，茲判決如左：
    主  文
乙○○被訴毀損部分公訴不受理。
被訴竊盜部分無罪。
    理  由
一、公訴意旨略以（即檢察官聲請簡易判決處刑書所載）：被告乙○○意圖為自己不
    法之所有，於民國九十一年四月八日上午八時二十分左右，在基隆市○○路與培
    德路口停車場內，持磚塊敲破告訴人甲○○所有車號二Ｍ〡七一一號計程車之右
    後車窗玻璃（公訴人誤載為左後車窗），打開車門後竊取車內牛皮紙袋一只，內
    有現金新台幣（以下同）三萬元，得手後正欲離去之際，為告訴人甲○○發覺報
    警查獲。因認被告涉有刑法第三百五十四條毀損罪嫌及同法第三百二十條第一項
    竊盜罪嫌云云。
二、被訴毀損公訴不受理部分：
    按告訴乃論之罪，告訴人於第一審辯論終結前得撤回其告訴，又告訴經撤回者，
    應諭知不受理之判決，刑事訴訟法第二百三十八條第一項、第三百零三條第三款
    分別定有明文。查本件中告訴人甲○○告訴被告乙○○持磚塊敲破計程車右後車
    窗玻璃部分，公訴意旨認係觸犯刑法第三百五十四條之毀損罪，依同法第三百五
    十七條之規定，須告訴乃論。茲據告訴人甲○○在本院審理中當庭撤回告訴，依
    照首開說明，此部分應為不受理之判決。
三、被訴竊盜無罪部分：
  (1)按犯罪事實應依證據認定之，無證據不得推定其犯罪事實；又不能證明被告犯罪
    者，應諭知無罪之判決；刑事訴訟法第一百五十四條、第三百零一條第一項分別
    定有明文。又犯罪事實之認定，應憑真實之證據，倘證據是否真實尚欠明確，自
    難以擬制推測之方法，為其判斷之基礎；而認定犯罪事實之證據係指足以認定被
    告確有犯罪行為之積極證據而言，該項證據自須適合於被告犯罪事實之認定，始
    得採為斷罪資料，最高法院著有五十三年台上字第六五六號、二十九年上字第三
    一○五號判例可參。且刑事訴訟上證明之資料，無論其為直接或間接證據，均須
    達於通常一般之人均不致有所懷疑，而得確信其為真實之程度，始得據為有罪之
    認定，若其關於被告是否犯罪之證明未能達此程度，而有合理懷疑之存在，致使
    無從形成有罪之確信，根據「罪證有疑，利於被告」之證據法則，即不得遽為不
    利被告之認定，亦有最高法院七十六年台上字第四九八六號判例可稽。其以情況
    證據（即間接證據）斷罪時，尤須基於該證據在直接關係上所可證明之他項情況
    事實，本乎推理作用足以確證被告有罪，方為合法，不得徒憑主觀上之推想，將
    一般經驗上有利被告之其他合理情況逕予排除，此觀諸最高法院三十二年上字第
    六七號判例自明。
  (2)公訴人係以告訴人甲○○於警訊及偵查中一再指訴被告有竊取伊放置計程車內手
    煞車處之三萬元，而被告亦坦承確有敲破車窗玻璃，且警方查獲被告時，被告右
    手肘處遭玻璃刮傷，如非被告伸手入車內取物，當不致留下此傷痕，因而據以認
    定被告確有竊取告訴人置放車內手煞車處之三萬元情事。
  (3)訊據被告乙○○堅決否認有為右揭竊盜犯行，辯稱：「我和告訴人同是計程車司
    機，因超車糾紛，我才會拿磚塊打破告訴人所有計程車右後方小玻璃，我打破玻
    璃後就跑了，並未開車門，也未拿走任何東西，從頭到尾我都沒有拿他的錢，手
    是我打破玻璃時才流血。」等語。
  (4)經查：
    告訴人就渠所有三萬元之來源，曾在本院簡易庭法官訊問時供稱：「我是計程
      車司機，當天我開車到早上八點回家，車子就停在停車場，家在停車場對面，
      地址是深澳坑路二巷六號十六樓，洗完澡正準備吃早餐時聽到車子的警報器聲
      音，第一次響時我未理會，過幾秒後第二次響，我打開窗戶看到被告正拿磚磈
      敲我車子右後方的小玻璃。我立刻坐電梯下樓請警衛幫我報警，我下樓時間約
      一分鐘左右。我跑到停車場時剛好看到被告開著計程車要離開，我拉住他的安
      全帶，他還是離開了，我記下他的車號告訴警察。我只看到他敲玻璃，等我下
      樓跑過去時右後座車門已被打開，中間過程沒有看到。當時我有三萬元的現金
      包在牛皮紙袋內，放在手煞車的位置，錢是用來繳車子分期款，當天不僅錢忘
      了拿，連車鑰匙也忘了拔。錢是前一天即九十一年四月七日晚上約七、八點時
      我在基隆市火車站前排班處遇到黃琛智剛好要去排班，我告訴他跑車賺來的錢
      先去繳信用卡了，需要錢周轉，他答應要借我，隔天即九十一年四月八日早上
      約六點四十分左右我去他家即八斗國中斜對面跟他拿錢，他拿現金給我，我自
      備舊的牛皮紙袋包起來。我拿了錢後又再去跑車才回家。」等語，證人黃琛智
      亦在本院簡易庭法官訊問時結證稱：「九十一年四月七日晚上甲○○先以手機
      與我聯絡，約八至十點左右在新豐街排班站見面，他說車子的會款到期了沒錢
      繳要向我借三萬元，我請他在隔天早上六點三十分至四十分左右到八斗國中附
      近我家外面交給他三萬元現金，我直接將現金交給他，我看到他拿牛皮紙包著
      。當天早上約七、八點左右他打手機告訴我他的車子被砸破了，我叫他去報警
      ，去警察局之後我才知道他錢不見了。」等語。查告訴人與證人就商談借款之
      地點，告訴人稱是在基隆火車站前排班處向證人商借，而證人卻稱是在基隆市
      ○○街排班處商借，二人所言已有差異，已難認告訴人所稱之借款情節屬實；
      次者，告訴人供稱渠下車時不僅錢未取走，連汽車鑰匙亦忘記拔下，但查，告
      訴人自警訊、偵查、審理中均始終供稱係因聽聞車用警報器響，打開窗戶看到
      被告正拿磚磈敲渠車子右後方的小玻璃，渠立刻坐電梯下樓請警衛幫渠報警等
      語，然依吾人日常生活之經驗，汽車鑰匙係與車用警報遙控器串在一起，以方
      便使用，告訴人於本院審理中，亦經本院要求渠當庭拿出置放口袋中之汽車鑰
      匙，渠車用警報遙控器係與汽車鑰匙串在一起乙節，有本院審判筆錄附卷可稽
      ，從而，告訴人汽車鑰匙既未取下，串在一起之車用遙控器自無從開啟，是以
      告訴人所稱渠當時汽車鑰匙與現金均未取下車等情，並非實情；再查，依告訴
      人在本院審理中供稱「（為何一大早去找黃琛智拿錢？）因為早上要去車行繳
      貸款，急著要用。」等語，顯見告訴人商借來之三萬元係為應付當日上午之急
      用，則告訴人若果借得該筆款項，豈會僅以牛皮紙袋包妥後，即任意放置在車
      內手煞車處，並仍舊駕車載客，更在下車時將當日急需使用之款項任意留置車
      中，此顯與常理不符。
    被告有持磚塊打破告訴人所有計程車右後車窗玻璃之行為，已如上述認定，則
      被告之右手肘處在施力打破玻璃窗破碎之瞬間，因向前用力之慣性作用而遭玻
      璃刮傷，確有可能，豈能徒憑被告右手肘處受傷，即率斷必為被告伸手入車內
      取物，致留下此傷痕。
  (5)本件告訴人之指訴有上開諸多不合情理之處，難達於通常一般之人均不致有所懷
    疑，而得確信其為真實之程度，亦無從由被告所受傷勢之情況證據，本乎推理作
    用，可確切證明被告必有竊取車內物品之行為，自不得徒憑主觀上之推想，將一
    般經驗上有利被告之其他合理情況逕予排除。本院無從形成有罪之確信，根據「
    罪證有疑，利於被告」之證據法則，即不得遽為不利被告之認定。此外復查無其
    他積極證據足認被告涉嫌竊盜，此部分應為無罪之諭知。
據上論斷，應依刑事訴訟法第四百五十二條、第三百零三條第三款、第三百零一條第
一項，判決如主文。
本案經檢察官熊南彰到庭執行職務。
中      華      民      國    九十一    年      八      月    二十三    日
                                  臺灣基隆地方法院刑事第三庭
                                      法      官  王  福  康
右正本證明與原本無異。
對於本件判決如有不服，應於收受送達後十日內，向本院提出上訴書狀，上訴於臺灣
高等法院，並按他造當事人之人數附具繕本。
                                      書  記  官  李  國  豪
中      華      民      國    九十一    年      八      月    二十三    日
